【裁判字號】    99,交聲,842
【裁判日期】    990531
【裁判案由】    交管條例聲異
【裁判全文】
臺灣板橋地方法院刑事裁定             99年度交聲字第842號
原處分機關  交通部公路總局臺北區監理所
異  議  人  甲○○  45歲民.
即受處分人
上列受處分人即異議人因違反道路交通管理處罰條例案件，對於
交通部公路總局臺北區監理所民國99年3 月29日為之北監營裁字
第裁40-CG0000000號裁決處分，聲明異議，本院裁定如下：
    主  文
異議駁回。
    理  由
一、原處分意旨略以：異議人即受處分人甲○○於民國99年1 月
    20日上午11時26分許，駕駛車牌號碼600-EL號營業一般小客
    車，行經臺北縣中和市○○路與景平路口時，因「汽車行駛
    於一般道路上汽車駕駛人未繫安全帶」之違規事實，經臺北
    縣政府警察局值勤員警於99年2 月3 日以北縣警交字第CG00
    00000 號舉發違反道路交通管理事件通知單逕行舉發，嗣異
    議人提出申訴，復經原處分機關向原舉發單位查證後仍認異
    議人違規屬實，遂依道路交通管理處罰條例第31條第1 項規
    定，裁處罰鍰新臺幣（下同）1,500 元。
二、異議人異議意旨略以：本人甲○○因罰單申訴未過而再上訴
    ，我在申訴書裡有詳實說明，卻不被採納深感灰心、失望；
    其採證設備簡陋而誤判，卻要駕駛人來承擔真不解承辦人員
    之心態，本人希望由公正的法官來判決，並科學鑑定，每當
    開車都會確實繫上安全帶，只因它帶子較長，而讓單支攝影
    機無法全景照到，造成誤判，我將附原始照片一張，只要一
    看就知肩寬不一樣云云；據此，爰依法聲明異議等語。
三、按行車前應注意汽車駕駛人及前座乘客均應繫妥安全帶；又
    汽車行駛於道路上，其駕駛人或前座乘客未繫安全帶者，處
    駕駛人1,500 元罰鍰，道路交通安全規則第89條第1 項第5
    款、道路交通管理處罰條例第31條第1 項分別定有明文；次
    按「汽車行駛於道路上，其汽車駕駛人及前座乘客，應依下
    列規定使用安全帶：一、安全帶及相關配件必須齊全，並無
    毀損、鬆脫或變更之情事。二、每條安全帶僅供一人使用。
    三、安全帶之帶扣應確實緊扣，安全帶無扭曲或反轉，鬆緊
    度保持適宜；腰部安全帶置於腰部以下，肩部安全帶固定位
    置應依個人調整，避免安全帶纏繞經過頸部，且應置手臂上
    端以上。」汽車駕駛人及前座乘客繫安全帶實施及宣導辦法
    第3 條第1 項亦定有明文；經查：
(一)、異議人即受處分人甲○○於99年1 月20日上午11時26分許，
    駕駛車牌號碼600-EL號營業小客車，行經臺北縣中和市○○
    路與景平路口時，經臺北縣政府警察局以監視錄影畫面採證
    認有「汽車行駛於一般道路上汽車駕駛人未繫安全帶」之違
    規事實，乃以北縣警交字第CG0000000 號舉發違反道路交通
    管理事件通知單逕行舉發，嗣異議人提出申訴，由原處分機
    關函請原舉發機關即臺北縣政府警察局查明，經臺北縣政府
    警察局於99年3 月8 日以北縣警交字第0990035276號函稱：
    「二、經查車號：600-EL號計程車於99年1 月20日11時26分
    許，行經中和市○○路與景平路口（往中和）違規經本局逕
    行舉發（編號CG0000000 號），查『汽車駕駛人及前座乘客
    繫安全帶實施及宣導辦法』第3 條第1 項第3 款規定：『安
    全帶之帶扣應確實緊扣，安全帶無扭區或反轉，鬆緊度保持
    適宜，肩部安全帶固定位置應依個人調整，避免安全帶纏繞
    經過頸部，且應置手臂上端以上』。經檢核採證照片顯示，
    該車駕駛人未依規定使用安全帶，違規事實明確，故本案依
    『道路交通管理處罰條例』第31條第1 項規定舉發並無不當
    （檢送照片2 幀）。」各情，有臺北縣政府警察局99年2 月
    3 日北縣警交字第CG0000000 號舉發違反道路交通管理事件
    通知單通知聯1 紙、臺北縣政府警察局99年3 月8 日北縣警
    交字第0990035276函及所附採證相片2 幀等附卷可稽。
(二)、異議人雖以前詞置辯，惟依前揭行政法規及函釋，異議人駕
    駛前開車輛上路，自應將肩帶置手臂上端以上，並將肩帶繞
    過肩部並越過胸前至腹部側邊固定點，以3 點式安全帶扣繫
    方式繫妥安全帶，茲以3 點式安全帶之扣繫方式，於外觀上
    之特徵甚為顯然，苟異議人確有依前開規定繫妥安全帶，甚
    且如其所辯安全帶之帶子且屬較長云云，則於異議人胸前，
    應可輕易查見其所稱之安全帶，惟依前揭採證照片所示，異
    議人身著淺白色上衣，然其胸前卻未見有何安全帶自車體處
    拉出，併將肩帶置手臂上端以上，復將肩帶繞過肩部並越過
    胸前至腹部側邊固定點之情，自堪認異議人有未繫安全帶或
    未依使用方法繫妥之行為，異議人前開所辯，既與前開採證
    相片所示內容未合，其所附具之相片內容，亦未見駕駛人胸
    前有何安全帶痕跡，異議人又未能提出其他相關資料以供本
    院參酌，自難以其片面之詞，即遽對其為有利之認定，而其
    另請求科學鑑定，依前述事證，本院認事證已明，尚無必要
    ，附此敘明。
四、綜上所述，異議人即受處分人甲○○於上述時、地，駕駛營
    業自小客車行駛於道路上，未繫安全帶，其違規事實明確；
    原處分機關引用道路交通管理處罰條例第31條第1 項規定，
    裁處異議人罰鍰1,500 元，核無不當，應予維持，本件異議
    為無理由，應予駁回。
據上論斷，應依道路交通管理處罰條例第87條第2 項，道路交通
案件處理辦法第19條，裁定如主文。
中    華    民    國    99    年    5     月    31    日
                      交通法庭  法  官  陳明偉
以上正本證明與原本無異。
如不服本裁定，應於送達後5 日內，向本院提出抗告狀。
                                書記官  陳玉心
中    華    民    國    99    年    5     月    31    日

司法院資訊處製作；財團法人民間司法改革基金會備份。
